【裁判字號】    97,交聲,221
【裁判日期】    970530
【裁判案由】    違反道路交通管理處罰條例聲明異議
【裁判全文】
臺灣士林地方法院交通事件裁定         97年度交聲字第221號
原處分機關  臺北市交通事件裁決所
異  議  人
即受處分人  乙○○
上列異議人即受處分人因違反道路交通管理處罰條例案件，對於
臺北市交通事件裁決所民國97年1 月23日所為處分（原處分案號
：北市裁二字第裁22-AEV468392號）聲明異議，本院裁定如下：
    主  文
原處分關於異議人駕駛汽車不服從交通勤務警察之指揮或稽查，
處罰鍰新台幣參仟元部分撤銷，不罰。
其餘異議部分駁回。
    理  由
一、按汽車（依道路交通管理處罰條例第3 條第8 款規定，包括
    機器腳踏車）駕駛人轉彎時，不依標誌、標線、號誌指示者
    ，處新臺幣（下同）6 百元以上1 千8 百元以下罰鍰，並記
    違規點數1 點，道路交通管理處罰條例第48條第1 項第2 款
    定有明文；次按汽車駕駛人，駕駛汽車有違反道路交通管理
    處罰條例之行為，經交通勤務警察或依法令執行交通稽查任
    務人員制止時，不聽制止或拒絕停車接受稽查而逃逸者，除
    按各該條規定處罰外，處3 千元以上6 千元以下罰鍰，道路
    交通管理處罰條例第60條第1 項亦有明文。
二、原處分意旨略以：異議人即受處分人乙○○（下稱異議人）
    於民國96年12月24日上午7 時20分許，騎乘ATW-640 號重型
    機車，在臺北市○○區○○路與故宮路口，經臺北市政府警
    察局士林分局交通分隊執勤員警逕行舉發「不依規定二段式
    左轉」及「違反道路交通管理處罰條例之行為，拒絕停車接
    受稽查而逃逸」之違規，依違反道路交通管理處罰條例48
    條第1 項第2 款及第60條第1 項規定，分別處新臺幣6 百元
    、3 千元罰鍰等語。
三、異議意旨略以：對於案發當時未依兩段式左轉之事實並不爭
    執，然當時異議人未見舉發員警有任何攔停動作，且該拒絕
    稽查逃逸處分，亦是事後於舉發通知單上另行補增，異議人
    為此不服等語。
四、按犯罪事實應依證據認定之，無證據不得推定其犯罪事實；
    又不能證明被告犯罪或其行為不罰者，應諭知無罪之判決，
    刑事訴訟法第154 條第2 項、第301 條第1 項，分別定有明
    文。又認定不利於被告之事實，須依積極證據，苟積極證據
    不足為不利於被告事實之認定時，即應為有利於被告之認定
    ，更不必有何有利之證據；且事實之認定，應憑證據，如未
    能發現相當證據，或證據不足以證明，自不能以推測或擬制
    之方法，以為裁判基礎；而認定犯罪事實所憑證據，雖不以
    直接證據為限，間接證據亦包括在內；然而無論直接或間接
    證據，其為訴訟上之證明，須於通常一般之人均不致有所懷
    疑，而得確信其為真實之程度者，始得據為有罪之認定，若
    其關於被告是否犯罪之證明未能達此程度，而有合理性懷疑
    之存在，致使無從形成有罪之確信，根據「罪證有疑，利於
    被告」之證據法則，即不得遽為不利被告之認定，亦分別有
    最高法院30年上字第816 號、40年臺上字第86號、76年臺上
    字第4986號等判例可資參照。而依道路交通管理處罰條例第
    89條規定，法院受理有關交通事件，準用刑事訴訟法之規定
    ，前開規定及判例意旨自得適用於本件聲明異議案件。
五、經查，異議人對於曾於前開時、地，騎乘車號ATW-640 號重
    型機車，經員警逕行舉發有「不依標誌、標線、號誌指示」
    之違規行為並不爭執，並有載有「不依規定二段左轉」之舉
    發違反道路交通管理事件通知單影本1 紙附卷可稽，且證人
    即本件舉發員警甲○○於本院訊問時曾證稱：「（本件異議
    人違規未依兩段式左轉時，該路口的號誌情況為何？）本件
    異議人是在至善路二段往一段也就是東往西之方向左轉號誌
    亮起時未依兩段式左轉，該時相亮起時，其餘號誌均是紅燈
    號誌」等語明確（見本院卷第25頁中段），足認異議人有「
    未依兩段式左轉之違規事實，至為明確，異議人仍於原處分
    裁決後提出異議，顯屬無由。
六、另查，本件異議人為前開未依兩段式左轉違規後，另經逕行
    舉發有「違反道路交通管理處罰條例之行為，拒絕停車接受
    稽查而逃逸」等違規行為等情，亦有載有「拒絕稽查逃逸（
    經向員警確認）之舉發違反道路交通管理事件通知單影本1
    紙附卷可稽。惟查：
  (一)證人即本件舉發員警甲○○於本院調查時，以具結擔保其供
    述之真實性並在負擔偽證罪之心理處罰狀態下證稱：「（該
    天你站在那邊是執行取締任務，還是交通維持勤務？）‧‧
    ‧當天我是執行交通維持勤務」、「（本件你見聞異議人違
    規後你作何處置？）吹哨制止」、「（是看到異議人違規前
    就吹哨制止嗎？）在該路口之違規之機車騎士，都會看到左
    轉號誌亮起時就直接左轉，這時候我們就會吹哨制止」、「
    （你吹哨制止異議人違規後，異議人仍貿然未依兩段式左轉
    而直接左轉騎乘時，你有無再吹哨攔停？）制止之後就沒在
    吹哨，因為他就過去了」等語（見本院卷第第25至26頁），
    是證人甲○○於發現異議人欲違規行駛前，僅先以鳴笛警示
    阻止其貿然左轉，但於異議人仍貿然左轉後未為任何之鳴笛
    或攔停之舉，此時異議人於未依兩段左轉違規後即騎乘機車
    離去即與「拒絕停車接受稽查」之構成要件有異。
  (二)雖臺北市政府警察局士林分局97年3 月7 日北市警士分交字
    第09730606200 號函文略稱：「異議人未依兩段式左轉違規
    ，執勤員警鳴笛示意停車受檢，惟異議人未予理會並逕自駛
    離，.... 員 警甲○○因漏舉發第60條第1 項拒絕稽查逃逸
    違規事實，... 經臺北市政府警察局交通警察大隊派駐委外
    廠商人員（交通助理員吳文暉）審核，發現未舉發第60條第
    1 項拒絕稽查逃逸違規，再向舉發員警甲○○查證後予以補
    正」等情，然證人甲○○於本院訊問時即證稱：異議人違規
    後，無再鳴笛或攔停之舉等情，已如前述，且證人於舉發當
    時亦未舉發異議人有「拒絕停車接受稽查」之違規行為，均
    足認異議人未有「拒絕停車接受稽查」之違規行為，豈有事
    後由交通助理員查證後，再補舉發異議人有「拒絕停車接受
    稽查」違規行為之理？
  (三)次查，案發當時正逢上班時間，該路段車流量頗大，且車聲
    吵雜，員警忙於指揮交通之際，鳴笛之聲響究係制止異議人
    違規，或指揮交通，即難辨認。是證人鳴笛之舉後，異議人
    縱仍貿然未依兩段式左轉，難認異議人有於聽聞證人制止後
    ，仍不聽制止之違規行為，自難單以異議人未停車之事實，
    而遽認其有違反道路交通管理處罰條例第60條之故意。參酌
    刑事訴訟法之「罪疑唯輕」原則及行政罰法第7 條第1 項之
    規定，自應為異議人有利之認定。
七、綜上所述，異議人於前揭時、地，確有「未依兩段式左轉」
    之違規行為，已堪認定，異議人仍為異議，即屬無由，異議
    人關於此部分之異議，應予駁回；另「拒絕停車接受稽查而
    逃逸」之違規行為，無從認定，原處分未予詳查，遽為裁罰
    ，尚有未洽，異議人此部分異議為有理由，原處分關與此部
    分應予撤銷，並諭知異議人不罰。
據上論斷，應依道路交通案件處理辦法第19條、第20條前段，裁
定如主文。
中    華    民    國    97    年    5     月    30    日
                  交通法庭法  官  莊明達
以上正本證明與原本無異。
如不服本裁定，應於裁定送達後5 日內，向本院提出抗告狀。
                          書記官  陳慧中
中    華    民    國    97    年    5     月    30    日


司法院資訊處製作；財團法人民間司法改革基金會備份。
